臺灣高等法院臺南分院刑事判決
109年度交上訴字第1550號
上  訴  人  臺灣臺南地方檢察署檢察官
被      告  羅來發



上列上訴人因被告過失致死案件，不服臺灣臺南地方法院109年
度交訴字第117號中華民國109年10月28日第一審判決（起訴案號
：臺灣臺南地方檢察署109年度調偵字第1173號），提起上訴，
本院判決如下：
    主      文
上訴駁回。
羅來發緩刑貳年。
    事實及理由
壹、犯罪事實
    羅來發於民國109年3月9日15時28分前某時許，駕駛車牌號
    碼000-0000號自用大貨車，由北往南方向，沿臺南市學甲區
    中正路行駛至該路與中山路之交岔路口右轉時，本應注意右
    側車輛且轉彎車應讓直行車先行，而依當時天候晴、日間自
    然光線、柏油路面、乾燥、無缺陷、無障礙物、視距良好等
    ，並無不能注意之情事，竟疏未注意及此，貿然右轉，適吳
    要緊騎乘車牌號碼000-000號普通重型機車，自同向右後方
    駛至，羅來發轉彎車未禮讓直行車先行，因而以上開自用大
    貨車右側車身擦撞吳要緊上開機車，導致吳要緊人車倒地並
    遭碾壓，因此受有頭部外傷併肋骨骨折等傷害，於109年3月
    19日15時28分當場死亡。羅來發於員警抵達事故現場處理時
    ，自承為肇事者，自願接受裁判，並由吳要緊之子吳倉榮提
    出告訴，因而查悉上情。
貳、認定犯罪事實所憑之證據及理由
一、刑事訴訟法第159條之5規定，被告以外之人於審判外之陳述
    ，雖不符前4條之規定，而經當事人於審判程序同意作為證
    據，法院審酌該言詞陳述或書面陳述作成時之情況，認為適
    當者，亦得為證據。當事人、代理人或辯護人於法院調查證
    據時，知有第159條第1項不得為證據之情形，而未於言詞辯
    論終結前聲明異議者，視為有前項之同意。查：本判決以下
    所引用之傳聞證據，檢察官、被告於審判程序中均同意作為
    證據使用，或知有傳聞證據之情形而未於言詞辯論終結前聲
    明異議，本院審酌該等證據作成時之情況，並無違法取證之
    情形，又與本案有關聯性，認為以之作為證據應屬適當，均
    具有證據能力。　　　　
二、被告就前開事實坦承不諱（本院卷第82頁），核與告訴人吳
    倉榮之指訴相符（相字卷第19-25頁、101-103頁、131-132
    頁），並有道路交通事故現場圖、調查報告表㈠及㈡（相字卷
    第35-39頁）、臺灣臺南地方檢察署相驗筆錄（相字卷第99
    頁）、相驗屍體證明書（相字卷第105頁）、檢驗報告書（
    相字卷第107-115頁）、臺南市政府警察局學甲分局109年3
    月16日函及所附相驗照片（相字卷第119-127頁）、現場照
    片（相字卷第57-97頁）等證據可佐，另查，「汽車行駛至
    交岔路口，其行進、轉彎，應依下列規定：七、轉彎車應讓
    直行車先行。」道路交通安全規則第102條第1項第7款定有
    明文，本件被告駕駛自用大貨車，行經交岔路口轉彎，被害
    人吳要緊則屬直行車，被告未禮讓被害人先行，肇生本件車
    禍事故，且並無不能注意之情況，其有應注意、能注意而不
    注意之過失，已屬明確。而被害人受撞後，當場因頭部外傷
    併肋骨骨折而死亡，被告上開過失行為，與被害人死亡結果
    間，有相當因果關係，亦堪認定。被告上開過失行為，為本
    件車禍事故之肇事因素，而被害人吳要緊並無肇事因素，臺
    南市車輛行車事故鑑定委員會109年9月4日南市交鑑字第109
    1091749號函暨檢附鑑定意見書（原審卷第21-24頁），亦同
    此意見，併可參酌。
三、綜上，被告之自白與上開補強證據俱無不合，堪以採信。本
    件事證已經明確，應依法論罪科刑。
參、論罪科刑及駁回上訴之理由
一、核被告羅來發所為，係犯刑法第276條之過失致死罪。
二、原判決以被告犯刑法第276條之過失致死罪，事證明確，並
    依臺南市政府警察局學甲分局交通分隊道路交通事故肇事人
    自首情形紀錄表（警卷第33頁），認為被告符合刑法第62條
    自首減刑之規定，減輕其刑後，審酌被告駕駛自用大貨車未
    謹慎遵守交通規則，肇事釀成本件事故，造成被害人死亡之
    結果，堪認其違反注意義務之程度及所造成之損害甚重；兼
    衡其年紀、智識程度（國中學歷）、素行（前有因案經檢察
    官緩起訴之紀錄）、犯罪情節、家庭及經濟並職業狀況（自
    陳：已婚，有二個成年小孩，目前駕駛大貨車為業，需提供
    母親生活費）、與被害人無特別關係、自始坦承犯行之態度
    ，判處有期徒刑6月，並諭知易科罰金之折算標準，核無違
    誤，量刑亦屬妥適。檢察官上訴指摘，被告未與告訴人達成
    和解，且是否係有資力然故不和解，原審未予詳查，又被告
    為職業駕駛，違反義務程度嚴重，原審量處有期徒刑6月，
    仍屬過輕等語，然被告上訴後，已與告訴人吳倉榮及被害人
    家屬調解成立，並已履行調解條件，有本院調解筆錄及公務
    電話紀錄可參，檢察官以被告未與告訴人達成和解，指摘原
    審量刑過輕，自無理由，又被告為職業駕駛部分，原判決業
    已於量刑事由審酌，並非漏未斟酌，上訴意旨以此認為原判
    決量刑失當，亦非可採，是檢察官之上訴為無理由，應予駁
    回。
三、被告前未曾因故意犯罪受有期徒刑以上刑之宣告，有臺灣高
    等法院被告前案紀錄表可查。被告坦承本件犯行，而本件屬
    過失犯性質，行為人之惡性本與故意犯罪有別，且被告業與
    告訴人及被害人家屬達成調解，並已履行調解條件，被告已
    經因此付出相當之代價，經此偵審程序，當知警惕，應無再
    犯之虞。本院審酌上情，因認所宣告之刑以暫不執行為適當
    ，爰依刑法第74條第1項第1款規定，宣告緩刑2年，以啟自
    新。
肆、應適用之法律：刑事訴訟法第368條、刑法第74條第1項第1
    款，判決如主文。
本案經檢察官葉清財提起公訴、檢察官廖舒屏提起上訴、檢察官
楊碧瑛到庭執行職務。
中　　華　　民　　國　　110 　年　　2 　　月　　23　　日
                  刑事第一庭    審判長法  官  楊清安
                                      法　官  陳珍如
                                      法  官  蕭于哲
以上正本證明與原本無異。
如不服本判決應於收受送達後20日內向本院提出上訴書狀，其未
敘述上訴理由者，並得於提起上訴後20日內向本院補提理由書（
均須按他造當事人之人數附繕本）「切勿逕送上級法院」。
                                      書記官　徐振玉
中　　華　　民　　國　　110 　年　　2 　　月　　23　　日
附錄本案論罪科刑法條
中華民國刑法第276條
因過失致人於死者，處5年以下有期徒刑、拘役或50萬元以下罰
金。